【裁判字號】    89,家抗,294
【裁判日期】    891220
【裁判案由】    選任遺產管理人
【裁判全文】
臺灣高等法院民事裁定  八十九年度家抗字第二九四號
      抗  告  人  台北市立浩然敬老院
      法定代理人  徐月美
      送達代收人  樂薏旋
右抗告人因聲請選任遺產管理人事件，對於中華民國八十九年十一月十三日台灣士林
地方法院八十九年度管字第五六號所為裁定提起抗告，本院裁定如左：
      主      文
抗告駁回。
抗告訴訟費用由抗告人負擔。
      理      由
一、原裁定意旨略以：「本件聲請意旨略以緣被繼承人廖金輝於民國八十二年十一月
    十六日進住台北市立浩然敬老院安養，為其共同生活戶戶民，於八十八年十月十
    五日死亡並遺有財產，該院與其具有利害關係。經查廖金輝之戶籍記載，並無民
    法第一千一百三十一條所定親屬，足資召開親屬會議以定遺產管理人。查國有財
    產局向為管理國家財產之法定機關，具有相當公信力，爰依民法第一千一百七十
    八條第二項之規定，聲請鈞院選任財政部國有財產局台灣北區辦事處為被繼承人
    廖金輝之遺產管理人等語，並提起戶籍謄本為證。惟查，被繼承人有配偶廖許花
    葉及養女一人，此有被繼承人廖金輝戶籍謄本及聲請人提出之台北市老人扶養機
    構申請進住調查表各一件在卷可稽，則被繼承人既至少尚有配偶廖許花葉為繼承
    人，並無繼承人有無不明之情形，顯與上開法條規定不合，聲請人之聲請，為無
    理由，應予駁回」等語。
二、抗告意旨略以：「緣前抗告人為聲請遺產管理人提出之台北市老人扶養機構申請
    進住調查表中，被繼承人廖金輝雖有配偶及養女一名，為鈞院認定其尚有配偶廖
    許花葉為繼承人，然被繼承人於八十二年十一月十六日進住本院前，便表示已與
    配偶分居三十年無相往來（附廖佬入院之本人切結書暨里長證明書各乙份），並
    且未留有配偶之通訊聯絡方式，至無從與之聯絡並予以繼承，為使被繼承人之遺
    產獲得妥善之處理，懇請裁定准予選任財政部國有財產局台灣北區辦事處為被繼
    承人廖金輝之遺產管理人」等語。
三、按繼承開始時，繼承人有無不明，而無親屬會議或親屬會議未於一個月內選定遺
    產管理人者，利害關係人得聲請法院選任遺產管理人，並由法院依公示催告程序
    ，定六個月以上之期限，公告繼承人，命其於期限內承認繼承，民法第一千一百
    七十七條、第一千一百七十八條第一項、第二項規定甚明。此所謂繼承人之有無
    不明，係指被繼承人之直系血親卑親屬、配偶、父母、兄弟姊妹及祖父母無一人
    出現，究竟有無繼承人尚在不明狀態之情形而言。且繼承人有無不明，應從廣義
    解釋，亦即依戶籍資料之記載無可知之繼承人即屬之，非必在客觀上已確定絕無
    繼承人，始足當之，最高法院八十五年台上字第二一０一號裁判可資參照。經查
    本件抗告人聲請選任遺產管理人事件，依被繼承人廖金輝之戶籍謄本及抗告人於
    原審提出之台北市老人扶養機構申請進住調查表中明白記載被繼承人有配偶廖許
    花葉及養女一人，是依前揭見解，被繼承人至少尚有其配偶廖許花葉為其繼承人
    ，抗告意旨雖稱並無被繼承人配偶之通訊聯絡方式，惟被繼承人廖金輝既有配偶
    為其法定繼承人，縱該配偶生死不明，此情形與繼承人有無不明並不相同，是以
    原法院依法駁回抗告人之聲請，並無違誤，抗告人猶執前詞提起抗告，為無理由
    ，應予駁回。
四、據上論結，本件抗告為無理由，爰裁定如主文。
中      華      民      國    八十九    年     十二     月     二十     日
                                臺灣高等法院民事第六庭
                                    審判長法  官  吳  欲  君
                                          法  官  陳  博  享
                                          法  官  藍  文  祥
右正本係照原本作成。
不得再抗告。
中      華      民      國    八十九    年     十二     月     二十一   日
                                          書記官  吳  鎮  鑫


司法院資訊處製作；財團法人民間司法改革基金會備份。
